【裁判字號】    92,再易,4
【裁判日期】    921124
【裁判案由】    給付會款
【裁判全文】
臺灣桃園地方法院民事判決  九十二年度再易字第四號
    再審原告    甲○○○
    再審被告    乙○○
右當事人間請求給付會款事件，再審原告對於本院民國九十二年三月十一日九十年度
簡上字第五一號確定判決提起再審之訴，本院判決如左：
    主      文
再審之訴駁回。
再審訴訟費用由再審原告負擔。
    理      由
一、按再審之訴顯無再審理由者，得不經言詞辯論，以判決駁回之，民事訴訟法第五
    百零二條第一項定有明文。
二、本件再審原告提起再審之訴（再審原告誤載為聲請再審）意旨略以：(1)原判決認
    定再審被告於民國八十六年間，即將未到期之死會會款繳清，有違經驗法則；(2)
    原判決對再審原告請求補送吳海倫八十五、八十六年間平日所寫書信筆跡再送鑑
    定乙事，未予辦理，亦未再傳訊吳海倫查明事實，有損再審原告權益；(3)原判決
    採信古秋香偏頗證詞，未傳訊鍾阿森、馬致平以明真相，有判決不備理由或理由
    矛盾之處；(4)其他爭議點亦有未將得心證之理由，記明於判決之理由不備情形；
    (5)基上所述，原判決構成民事訴訟法第四百九十六條第一項第一款「適用法規顯
    有錯誤」之再審理由，故依法提起再審云云。
三、惟查：
    (一)再審原告稱原判決認定再審被告於八十六年間，即將未到期之死會結清，有違
      經驗法則部分：原審於判決書第四頁理由二、(二)內敘明：「參以前揭被上訴人
      （即再審被告）所提其他會員所開立之本票影本為佐，應可相信在乙會、丙會
      二合會會員得標後，會首即上訴人（即再審原告）當會要求得標會員簽發本票
      以資擔保後續會款繳交。綜上所述，可知乙、丙兩會依照會單註記以開具本票
      為常態，而上訴人主張被上訴人並無開具本票，僅空言否認而不更舉反證，揆
      諸前揭判例意旨，應認被上訴人此項抗辯為可採，準此，上訴人既無法提出乙
      會、丙會被上訴人得標後所簽發之本票據以向被上訴人請求，被上訴人就乙會
      、丙會之會款應已清償完畢，故上訴人此部分之請求顯無理由」，故原審依舉
      證責任之分配，以再審原告無法舉證證明，而為不利之判斷，尚難謂有與法律
      規定相違之情形。
    (二)原判決對再審原告請求補送證人吳海倫八十五、八十六年間平日所寫書信筆跡
      再送鑑定乙事，未予辦理，亦未再傳訊吳海倫查明事實，構成民事訴訟法第四
      百六十九條第六款之判決不備理由或理由矛盾之違法部分：原審於判決書第五
      頁、第六頁理由二、(四)內敘明對於證人吳海倫證詞及兩張收據送鑑定後鑑定結
      果之判斷，並敘明「上訴人（即再審原告）聲請再度傳喚證人吳海倫及將筆跡
      再送請鑑定，本院認為事證已臻明確，無再度傳喚證人吳海倫及送請鑑定之必
      要，附此敘明」，故亦難謂原審有判決不備理由或理由矛盾之違法。
    (三)原判決採信證人古秋香偏頗證詞，未傳訊證人鍾阿森、馬致平以明真相，亦構
      成民事訴訟法第四百六十九條第六款之判決不備理由或理由矛盾之違法部分：
      再審原告雖於九十年十一月二十六日曾具狀聲請傳喚證人鍾阿森、馬致平，而
      原審依再審原告陳報之住址寄送通知書結果，證人鍾阿森之通知書遭退回，嗣
      後於九十年十二月二十八日準備程序期日受命法官詢問：「證人部分上訴人是
      否尚要傳訊？」，經上訴人（即再審原告）訴訟代理人回答：「不要傳訊」（
      請見原審卷宗第八十四頁、第八十八頁）。因再審原告（即上訴人）於九十一
      年三月二十六日當庭陳報之民事陳述狀內即已指稱證人古秋香作偽證（請見原
      審卷宗第一百零八頁），然而證人古秋香之證詞真偽，應由原審法院依訊問之
      結果為判斷，故原審法院依法認定證人古秋香之證詞屬實，於法並無不當；再
      而證人鍾阿森、馬致平部分，再審原告於原審即已捨棄傳喚證人到庭，因而原
      審未再予以傳喚，於法亦無不當，故亦難謂原審有判決不備理由或理由矛盾之
      違法。
    (四)原判決未將其他爭議點得心證之理由，記載於判決內，亦構成民事訴訟法第四
      百六十九條第六款之判決不備理由之違法部分：原審依再審原告（即該事件之
      上訴人）主張之上訴事由，以及再審被告（即被上訴人）抗辯之事由，經調查
      後，於理由內就上訴人主張與本事件相關之事由、被上訴人抗辯與本事件相關
      之事由，並佐以證人之證詞，敘明何者可採，而為判斷之依據，於法並無違誤
      ，且於判決書第六頁理由四內敘明「本件事證業臻明確，兩造其餘攻擊防禦方
      法及舉證，核與判決之基礎無影響，毋庸一一論列，併此敘明」，故亦難謂原
      判決有判決不備理由之違法。
四、綜上所述，再審原告指稱原審判決有民事訴訟法第四百九十六條第一項第一款之
    適用法規顯有錯誤云云，尚不足採信，其提起本件再審之訴，顯無再審理由，揆
    諸前開說明，爰不經言詞辯論，以判決駁回其再審之訴。
五、據上論結，本件再審之訴為無理由，爰依民事訴訟法第五百零二條第二項、第七
    十八條，判決如主文。
中      華      民      國    九十二    年     十一     月    二十四    日
                                臺灣桃園地方法院民事第一庭
~B審判長法官  邱瑞祥
~B法      官  張天民
~B法      官  劉雪惠
右為正本係照原本作成
不得抗告
中      華      民      國    九十二    年     十一     月    二十四    日
~B法院書記官  李劍龍


司法院資訊處製作；財團法人民間司法改革基金會備份。
